臺灣板橋地方法院民事判決　　　　　　　 96年度訴字第123號
原　　　告　乙○○
　　　　　　　　　　　寄台北縣新莊市○○○路212巷2弄3號
被　　　告　丙○○
訴訟代理人　甲○○
上列當事人間因侵權行為損害賠償事件，經本院刑事庭移送前來
（95年度交簡附民字第76號），本院於中華民國96年3 月29日言
詞辯論終結，判決如下：
    主     文
被告應給付原告新台幣壹拾柒萬肆仟零參拾元，及自民國95年8
月25日起至清償日止，按年息百分之五計算之利息。
原告其餘之訴駁回。
訴訟費用由被告負擔十分之二，餘由原告負擔。
本判決第一項於原告以新台幣伍萬捌仟元供擔保後，得為假執行
，但被告如以新台幣壹拾柒萬肆仟零參拾元為原告預供擔保，免
為假執行。
原告其餘假執行之聲請駁回。
   事實及理由
一、按訴狀送達後，原告不得將原訴變更或追加他訴，但擴張或
    減縮應受判決事項之聲明者，不在此限，民事訴訟法第255
    條第1 項第3 款定有明文。查原告起訴時係請求「被告應給
    付新台幣（下同）92萬元及自起訴狀繕本送達翌日起至清償
    日止按年息百分之五計算之利息」，嗣於起訴狀繕本送達被
    告後，變更為「被告應給付原告936000元及自起訴狀繕本送
    達翌日起至清償日止按年息百分之五計算之利息」，核屬擴
    張應受判決事項之聲明，於法並無不合，先予敘明。
二、原告主張：被告於民國94年10月27日凌晨1時許，駕駛車牌
    號碼5213－KD號自用小客車，沿台北縣新莊市○○○路往富
    國路方向行駛，途經民安東路123 號前時，本應注意行車速
    度，無速限標誌或標線者，時速不得超過50公里，及應注意
    車前狀況，隨時採取煞停之安全措施，而依當時雖係夜間、
    天雨、柏油路面溼潤，惟有照明光線、路面無缺陷、無障礙
    物、視距良好，且無不能注意之情事，竟疏於注意貿然行車
    ，適前方有訴外人黃晉展騎乘車牌號碼LJD －247 號重型機
    車搭載原告，黃晉展為撿拾脫落之機車支架，遂將機車迴轉
    後停放在民安東路之車道上，由原告下車將機車支架放置於
    路旁，剛坐上黃晉展之機車，即遭被告駕駛之上開車輛碰撞
    黃晉展之機車，致原告及黃晉展人車倒地，原告因此受有顏
    面多處擦傷併右臉頰挫傷及上門牙斷裂、頸椎韌帶扭傷、軀
    幹挫傷、雙手多處擦傷、雙下肢多處挫傷及擦傷等傷害。原
    告因傷支出醫療費用94599 元，看護費用10000 元，交通費
    用15165 元，原告原應於94年11月17日到冠亞智財股份有限
    公司擔任律師，因本件車禍受傷療養，延至同年12月15日上
    班，受有一個月之薪資損失53000 元，原告因本件意外事故
    身心受到極大創傷，不僅臉部肌肉無法正常運作，且因牙齒
    斷裂導致進食困難，需接受多次齒部手術，精神上遭受痛苦
    甚鉅，故請求被告賠償非財產上之損害763236元，以上合計
    被告共應賠償原告936000元。並聲明：被告應給付原告
    936000 元 ，及自起訴狀繕本送達翌日起至清償日止，按年
    息5%計算之利息，願供擔保，請准宣告假執行。
三、被告則以：本件車禍實係因訴外人黃晉展逆向將機車停放於
    被告行駛之車道上，因事出突然，被告已盡到注意車前狀況
    之義務及採取必要之安全措施，仍無法避免發生碰撞之結果
    ，被告無過失可言，自毋須對原告賠償。縱認被告有過失，
    訴外人黃晉展亦有七成之過失，黃晉展為原告之使用人，原
    告應就黃晉展之過失負同一責任，為此請求減少賠償金額。
    又原告已自保險公司受領強制汽車責任保險金79126 元，此
    部分應自原告請求之金額扣除之，原告雖謂其受有薪資損失
    53000 元，惟原告並不能證明其因本件車禍延誤到職少拿一
    個月薪資之事實，故被告不同意賠償。原告請求內服藥之費
    用，並不能證明與本件車禍有何關連，被告亦拒絕賠償，原
    告請求之慰撫金過高等語為辯。並聲明：駁回原告之訴及其
    假執行之聲請。如受不利之判決願供擔保請准宣告免為假執
    行。
四、兩造不爭執之點：
　　被告於民國94年10月27日凌晨1 時許，駕駛車牌號碼5213－
　  KD號自用小客車，沿台北縣新莊市○○○路往富國路方向行
    駛，途經民安東路123 號前，適有訴外人黃晉展騎乘車牌號
    碼LJD －247 號重型機車搭載原告，黃晉展為撿拾脫落之機
    車支架，將機車迴轉後停放在民安東路之車道上，由原告下
    車將機車支架置於路旁，剛坐上黃晉展之機車，即遭被告駕
    車碰撞黃晉展之機車，致原告及黃晉展人車倒地，原告因此
    受有顏面多處擦傷併右臉頰挫傷及上門牙斷裂、頸椎韌帶扭
    傷、軀幹挫傷、雙手多處擦傷、雙下肢多處挫傷及擦傷等傷
    害，原告已自保險公司受領強制汽車責任保險金79126 元。
五、本件之爭點首應就被告有無過失予以審酌：
    原告主張：被告本應注意行車速度，無速限標誌或標線者，
    時速不得超過50公里，及應注意車前狀況，隨時採取煞停之
    安全措施，而依當時雖係夜間、天氣雨、柏油路面溼潤，惟
    有照明光線、路面無缺陷、無障礙物、視距良好，且無不能
    注意之情事，竟疏於注意貿然行車，碰撞黃晉展騎乘之前揭
    機車，致原告受傷等情；被告則以：本件車禍實係因訴外人
　　黃晉展逆向將機車停放於被告行駛之車道上，因事出突然，
  　被告已盡到注意車前狀況之義務及採取必要之安全措施，仍
    無法避免發生碰撞之結果，被告無過失可言等語置辯。經查
    ：據訴外人黃晉展於警訊時供稱：我載乙○○由台北市用餐
    後出發，行駛新莊新樹路右轉民安東路，要至民安西路，我
    當時車輛是靜止狀態，停在民安東路往富國路方向車道上，
    我行經肇事地點，發現有東西掉落，我停車後原地調頭，乙
    ○○下車去撿東西，結果對方便撞過來，詳細碰撞先後順序
    我不清楚，因是一時之間發生，碰撞後才發現對方，我有開
    頭燈，發現危險狀況時無法反應，因為對方車速過快等語，
    被告於警訊時供稱：我行經民安東路123 號前，有家超商前
    有貨車正在卸貨，那部貨車停放稍微靠路中，我見狀便減速
    ，一超越貨車後，便與對方發生碰撞了，碰撞後才發現對方
    ，發現危險狀況時無法反應，對方是逆向，且因雨勢及燈光
    不足的關係，所以我無法提早發現對方等語，原告於警訊時
    供稱：我們行經肇事地點，黃晉展發現他的機車有機件脫落
    ，我們便先停在路旁，為避免該掉落物影響他人行車安全，
    我們便決定去撿該掉落物，我們見沒有來車後，便調頭行駛
    至掉落物附近，由我下車去撿，黃晉展車停在車道內等我，
    我撿起後置於路旁，回到車上，才剛坐上機車，便發現對方
    朝我們迎面疾行而來，碰撞之後發生何事我沒有印象，我發
    現對方時距離約十公尺等語（見臺灣板橋地方法院檢察署95
    年度偵字第11693 號偵查卷，經調閱查明），而依前揭偵查
    卷內之道路交通事故調查報告表事故現場圖所示，現場刮地
    痕起點距離民安東路125 巷巷口約5.2 公尺，可知碰撞地點
    距離路口不遠，而該路口雖有設置閃光黃燈，但當時並無運
    作（見道路交通事故調查報告表），被告行經該地，應依道
    路交通安全規則第93條第1 項第2 款之規定「車輛行經無號
    誌之交岔路口，應減速慢行作隨時停車之準備」，惟依道路
    交通事故調查報告表事故現場圖所示，機車最後倒地停止位
    置距離刮地痕起點有11.5公尺（8.1 公尺加3.4 公尺），及
    參諸機車車頭毀損之照片，可見撞擊力量之大，被告之汽車
    顯未減速慢行作隨時停車之準備，且訴外人黃晉展有開機車
    頭燈，而依當時有照明光線、路面無缺陷、無障礙物、視距
    良好等情形，又無不能注意之情事，被告竟至碰撞黃晉展之
    機車後，始發現對方，是被告亦有未注意車前狀況之疏失。
    被告辯稱毫無過失，為不足採。被告上開過失不法行為與原
    告所受傷害間，有相當因果關係，應負侵權行為損害賠償責
    任。
六、茲就原告之各項請求，分別審酌如下：
  １醫療費用：原告主張其因本件車禍自94年10月27日起至95年
    12月29日止共支出醫療費用94599 元等情（見本院卷第28、
    29頁），已據其提出行政院衛生署台北醫院、台大醫院、群
    和牙醫診所、昌生中醫診所、英群皮膚診所、學仕牙醫診所
    、伊甸社會福利基金會附設健康按摩事業部、華泰中醫、東
    元醫院、啟清牙醫、清華大學附設診所等出具之收據為證，
    昌生中醫診所並就原告之傷勢需推拿及服藥開立診斷證明書
    （見卷第42頁），經查，原告所提東元醫院收據（見95年度
    交簡附民字第76號卷第20頁），自費金額為250 、240 、
    490 、490 、490 、負2110元，金額為負150 元，惟原告於
    本院卷第29頁卻陳報金額為1113元，原告未補正1113元之收
    據，是就東元醫院之醫藥費予以刪除，其餘醫藥費收據，核
    屬必要費用，原告請求賠償93486 元，應予准許。逾此範圍
    ，即予駁回。
　２看護費用：原告雖有請求看護費用一萬元，惟未提出其因受
  　傷生活無法自理需人看護照顧之證明，亦未提出支出收據，
　　是原告此部分之請求為無理由，不應准許。
  ３交通費用：原告主張其自94年10月27日車禍受傷後不良於行
    ，故往返醫療院所、就業受訓地點、住家均需搭乘計程車，
    費用共計15165 元（見本院卷第28、29頁），並提出車資單
    據為證。被告雖就原告往返於台北台中二地就醫，所增加之
    交通費認無必要賠償提出抗辯，惟查原告於發生車禍當時人
    在台北受訓，送台北署立醫院急救，於94年11月17日後便返
    回台中住所，亦在台中就診，故往返台北台中二地就醫，之
    後又在新竹工作，需要前往台北、台中，原告此部分之請求
    合情合理，被告應予賠償。
  ４工作損失：查原告係於94年10月27日因本件車禍受傷，致頭
    部受有多處擦傷、上門齒斷裂、四肢多處擦傷，受傷日起兩
    個月內不宜劇烈運動，宜佩戴頸圈，此有行政院衛生署台北
    醫院出具之診斷證明書可稽，而原告原訂於94年11月17日至
    冠亞智財股份有限公司擔任律師一職，惟因受傷療養，遲至
    94年12月15日上班，有冠亞智財股份有限公司出具證明書足
    參，是原告請求工作損失53000 元，此部分請求為有理由。
　５慰撫金：查原告頭部受有多處擦傷、上門齒斷裂、四肢多處
    擦傷，受傷日起兩個月內不宜劇烈運動，宜佩戴頸圈，此有
    行政院衛生署台北醫院出具之診斷證明書可稽，原告於受傷
    一年間多次前往醫院診所就診，精神上自受有痛苦，原告甫
    為執業律師，被告為汽車銷售業務員，爰衡量兩造之身分地
    位、經濟能力、原告因本件車禍所受之損害及痛苦，及其他
    一切情狀，認原告請求之慰撫金763236元尚屬過高，應以20
    萬元為適當，逾此範圍之請求，不應准許。
七、總計上開１至５項之費用，原告得請求之金額計為361651元
    。惟按損害之發生或擴大，被害人與有過失者，法院得減輕
    賠償金額或免除之，重大之損害原因，為債務人所不及知，
    而被害人不預促其注意或怠於避免或減少損害者，為與有過
    失。前二項之規定，於被害人之代理人或使用人與有過失者
    ，準用之，民法第217 條定有明文。查訴外人黃晉展為撿拾
    掉落之機件，將機車違規逆向停在被告車道上，致兩車發生
    碰撞，是黃晉展就本件事故之發生亦有過失。原告剛坐上黃
    晉展逆向停放之機車上，隨後發生撞擊，原告應就其使用人
    即黃晉展之過失，視同自己之過失，而有過失相抵之適用。
    原告雖主張：伊當時正要乘坐黃晉展之機車，原告尚未坐定
    ，機車尚未啟動，旋遭撞擊，因而主張其遭受撞擊時仍為一
    行走於行人穿越道上之行人，而毋庸承受黃晉展之過失等語
    ，惟查：原告與訴外人黃晉展於警訊時均未提及在行人穿越
    道上被撞，而係稱「機車停在車道上，剛坐上機車即被撞」
    ，原告於檢察官偵訊時亦供稱：（問：停車在何處？）我忘
    了靠路邊或靠馬路等語（見95年度他字第2454號卷第12頁）
    ，是原告於本院改稱：當時是在行人穿越道上被撞等語，尚
    難採信，且原告當時係坐在機車時被撞，並非在穿越道路，
    是原告此部分主張為不可採。本院斟酌被告與訴外人黃晉展
    過失程度輕重之結果，認黃晉展應負十分之三之過失責任，
    爰減輕被告十分之三之賠償金額。據此，原告得請求被告賠
    償之金額為253156元（361651×0.7 ＝253156，元以下四捨
    五入）。
八、又按保險人依本法規定所為之保險給付，視為被保險人損害
    賠償金額之一部分；被保險人受賠償請求時，得扣除之。強
    制汽車責任保險法第32條定有明文。本件原告已經領取被告
    所投保之強制汽車第三人責任險保險金79126 元，此為兩造
    所不爭，故依前開規定，自應於被告應賠償之總額中予以扣
    除，被告應給付原告174030元。
九、綜上論述，原告本於侵權行為之法律關係，請求被告賠償
    174030元，及自起訴狀繕本送達之翌日即95年8 月25日起至
    清償日止，按年息5 ％計算之利息，為有理由，應予准許。
    逾此範圍之請求，為無理由，應予駁回。
十、兩造均陳明願供擔保，請求宣告假執行或免為假執行，核原
    告勝訴部分，並無不合，爰分別酌定相當之擔保金額而准許
    之，至於原告敗訴部分，其假執行之聲請，亦失所附麗，應
    併予駁回。
十一、結論：本件原告之訴為一部有理由，一部無理由，依民事
    訴訟法第79條、第390 條第2 項、第392 條，判決如主文。
中　　華　　民　　國　　96　　年　　4 　　月　　12　　日
                  民事第三庭    法　官　陳映如
以上正本係照原本作成
如對本判決上訴，須於判決送達後20日內向本院提出上訴狀
中　　華　　民　　國　　96　　年　　4 　　月　　12　　日
                                書記官　李錦輝
